臺灣高等法院刑事裁定
110年度毒抗字第1255號
抗  告  人
即  被  告  潘羿  


上列抗告人即被告因違反毒品危害防制條例案件，不服臺灣宜蘭
地方法院110年度毒聲字第245號，中華民國110年7月27日裁定（
聲請案號：臺灣宜蘭地方檢察署檢察官110年度聲觀字第210號、
110年度毒偵字第61號），提起抗告，本院裁定如下：
    主  文
抗告駁回。                                              
    理  由
一、原裁定意旨略以：抗告人即被告甲○基於施用第二級毒品大
    麻之犯意，於民國110年1月11日凌晨1時許，在宜蘭縣○○鎮○
    ○街00號住處內，將大麻煙草置入菸斗內點燃吸食之方式，
    施用大麻1次之事實，業據被告於警詢及偵訊中坦承不諱，
    且警方持搜索票於上址執行搜索後，所採集之尿液檢驗結果
    呈大麻代謝物陽性反應，有臺灣宜蘭地方法院110聲搜第9號
    搜索票、搜索扣押筆錄、採尿同意書(尿液編號：TA0000000
    )、慈濟大學濫用藥物檢驗中心檢驗總表(委驗機構編號：TA
    0000000)、宜蘭縣政府警察局刑事警察大隊科偵隊尿液檢體
    取樣數簽收紀錄表(檢體編號：TA0000000)等在卷可稽，足
    見被告確有施用大麻，其犯行應堪認定。又被告未曾因施用
    毒品案件接受觀察、勒戒或強制戒治執行之紀錄，有本院被
    告前案紀錄表附卷可憑，檢察官之聲請合法，爰依毒品危害
    防制條例第20條第1項、觀察勒戒處分執行條例第3條第1項
    ，裁定令被告進入勒戒處所施以觀察、勒戒，其期間不得逾
    2月等語。
二、抗告意旨略以：
　㈠被告施用之毒品為第二級毒品大麻，依毒品戒癮治療實施辦
    法及完成治療認定標準第2條第1項，應屬毒品戒癮治療之適
    用對象。本案檢察官於聲請觀察、勒戒前，未給予被告陳述
    意見（聲請戒癮治療）之機會，逕行聲請觀察、勒戒，侵害
    被告聽審權，且原聲請書中亦未提及被告不適宜採戒癮治療
    之理由，有不附理由之瑕疵。
　㈡被告現生活正常，有正當穩定工作，且妻子甫生產，需人照
    顧，若進入勒戒所，將對被告生活造成極大影響。基於比例
    原則，應優先採取同樣能達到毒品戒癮效果之較輕微手段，
    即以緩起訴處分附命被告戒癮治療為妥，檢察官逕行聲請觀
    察、勒戒，並經原審法院裁定送勒戒處所觀察、勒戒，實有
    違誤，爰依法提起抗告，請求撤銷原裁定等語。
三、「犯第10條之罪者，檢察官應聲請法院裁定，或少年法院（
    地方法院少年法庭）應先裁定，令被告或少年入勒戒處所觀
    察、勒戒，其期間不得逾2月」；「依前項（毒品危害防制
    條例第21條1項）規定治療中經查獲之被告或少年，應由檢
    察官為不起訴之處分或由少年法院（地方法院少年法庭）為
    不付審理之裁定。但以一次為限」；「第20條第1項及第23
    條第2項之程序，於檢察官先依刑事訴訟法第253條之1第1項
    、第253條之2第1項第4款至第6款或第8款規定，為附條件之
    緩起訴處分時，或於少年法院（地方法院少年法庭）認以依
    少年事件處理法程序處理為適當時，不適用之」，毒品危害
    防制條例第20條第1項、第21條第2項、第24條第1項分別定
    有明文。故除有毒品危害防制條例第21條第2項於犯罪未發
    覺前，自動向衛生福利部指定之醫療機構請求治療，於治療
    中經查獲，或檢察官審酌個案情形，依同法第24條第1項為
    附完成戒癮治療之緩起訴處分之情形，可排除適用觀察、勒
    戒之程序外，凡經檢察官聲請，如無違反法定要件之情形，
    法院即應進行實體認定而為裁定，此觀法院就檢察官起訴之
    案件，如無應為程序裁判之情形，自應就實體予以審理，而
    無從審酌檢察官何以不為緩起訴處分之餘地自明。再檢察官
    選擇向法院聲請裁定令被告入勒戒處所接受觀察、勒戒，或
    對行為人為附命完成戒癮治療之緩起訴處分，均屬立法者給
    予檢察官之職權，尚非得認係施用毒品者所享有之權利，或
    有依其意願選擇之餘地，縱被告提出該項聲請，亦僅在促請
    檢察官注意得否予以適用，檢察官並不受被告聲請之拘束。
    又毒品危害防制條例所規定之觀察、勒戒處分，其立法意旨
    在幫助施用毒品者戒除毒癮，該處分之性質非為懲戒行為人
    ，而係為消滅行為人再次施用毒品之危險性，目的在戒除行
    為人施用毒品之身癮及心癮措施；觀察、勒戒係導入一療程
    觀念，針對行為人將來之危險所為預防、矯治措施之保安處
    分，以達教化與治療之目的，從而毒品危害防制條例本身所
    規定之觀察、勒戒及強制戒治等保安處分，既屬用以矯治、
    預防行為人反社會性格，而具社會保安功能之保安處分，當
    無因行為人之個人或家庭因素而免予執行之理。
四、經查：
　㈠被告於上開時、地，以前揭方式施用大麻之事實，業據被告
    於偵查中坦承不諱（見警卷第11至12頁；毒偵卷第13頁及其
    背面），且被告之尿液檢驗結果呈大麻代謝物陽性反應，有
    採尿同意書(尿液編號：TA0000000)、慈濟大學濫用藥物檢
    驗中心檢驗總表(委驗機構編號：TA0000000)、宜蘭縣政府
    警察局刑事警察大隊科偵隊尿液檢體取樣數簽收紀錄表(檢
    體編號：TA0000000)在卷可稽(見警卷第41頁、毒偵卷第19
    、22頁)，足認被告上開任意性自白核與事實相符，是被告
    上開施用第二級毒品之犯行，堪以認定。又被告未曾因施用
    毒品案件接受觀察、勒戒或強制戒治執行之紀錄，有本院被
    告前案紀錄表附卷可憑，檢察官依其調查結果為判斷，審酌
    上開各情後，聲請原審法院裁定被告令入勒戒處所施以觀察
    、勒戒，實屬檢察官裁量權之適法行使，於法並無不合，故
    原裁定令被告入勒戒處所觀察、勒戒，並無違法或不當。
　㈡抗告意旨雖指摘檢察官未就戒癮治療方式給予被告陳述意見
    機會，即逕向法院聲請裁定觀察勒戒，亦無從知悉檢察官裁
    量依據，其有不附理由之瑕疵，又被告現有正當、穩定之工
    作，並需照顧甫生產之妻子，附戒癮治療之緩起訴相較於至
    勒戒處所觀察、勒戒，對被告影響較小，理應採取同可達到
    目的之較輕微手段，檢察官逕為觀察勒戒之聲請及原審所為
    觀察勒戒裁定違反比例原則，實有違誤等語。然查，檢察官
    於110年1月13日偵訊時已就被告施用毒品之相關事實進行訊
    問，於偵訊中最後復問被告有無其他補充(見毒偵卷第13頁
    反面)，實難謂檢察官有未給予被告陳述意見或侵害其聽審
    權之情。檢察官審酌被告未曾入觀察勒戒處所觀察、勒戒，
    據以向原審法院聲請觀察、勒戒，於其裁量範圍內未採毒品
    危害防制條例第24條以緩起訴處分方式轉介毒品施用者前往
    醫療院所治療，參諸前揭說明，法院自應予以尊重。且檢察
    官就向原審聲請觀察、勒戒，因係適用原則而非例外，本無
    需贅述交代不採行附命緩起訴處分之理由，法院自僅得就檢
    察官聲請觀察、勒戒有無理由而為裁定，且本件查無檢察官
    聲請有何違背法令、認定事實有誤或其他重大明顯瑕疵之處
    ，其聲請應屬有據。又法院無因被告之個人或家庭因素而免
    予執行之餘地，已如前述，是抗告意旨另以家中經濟、照護
    為由，亦非有憑，無從解免其依法應受之觀察、勒戒處分。
五、綜上所述，原審依檢察官之聲請裁定命被告送勒戒處所觀察
    、勒戒，經核其認事用法並無違誤，抗告意旨執前詞指摘原
    裁定不當，請求撤銷原裁定，為無理由，應予駁回。
據上論斷，應依刑事訴訟法第412條，裁定如主文。
中　　華　　民　　國　　110 　年　　9 　　月　　16　　日
                  刑事第十六庭  審判長法　官  葉騰瑞
                                      法　官  廖紋妤
                                      法　官  王耀興
以上正本證明與原本無異。
不得再抗告。
                                      書記官  蘇佳賢
中　　華　　民　　國　　110 　年　　9 　　月　　16　　日